【裁判字號】    99,抗,229
【裁判日期】    991103
【裁判案由】    本票裁定
【裁判全文】
臺灣板橋地方法院民事裁定               99年度抗字第229號
抗  告  人  甲○○
抗告人因與相對人中山吉祥大樓管理委員會間本票准許強制執行
事件，對於中華民國99年9月15日本院99年度司票字第4063號裁
定提起抗告，本院裁定如下：
    主  文
抗告駁回。
抗告程序費用新台幣壹仟元由抗告人負擔。
    理  由
一、按執票人向本票發票人行使追索權時，得聲請法院裁定後強
    制執行。票據法第123條定有明文。又本票執票人依上開法
    條之規定，聲法院裁定及抗告法院之裁定，僅依非訟案件程
    序，以審查強制執行許可與否，並無確定實體上法律關係存
    否之效力，如發票人就票據債務之存否有爭執時，應由發票
    人提起確認之訴，以資解決，最高法院56年台抗字第714號
    、57年台抗字第76號著有判例。
二、本件相對人主張：伊執有抗告人為發票人，如原裁定所示之
    本票一紙，並免除作成拒絕證書，詎屆期提示未獲付款，依
    票據法第123條聲請裁定許可強制執行等情，已據提出本票
    一紙為證，原裁定予以准許，即無不合。抗告意旨雖以：相
    對人未於到期日後提示系爭本票，僅於民國99年7月間以掛
    號信表明本票屆期將依法兌現之意旨外，關於本票金額及請
    求付款之意旨均付之闕如，且未見其提出本票之正本或影本
    。況系爭本票為抗告人受相對人法定代理人乙○○，夥同除
    財務委員林淑儀外之其他管理委員，藉其人多勢眾並偽稱財
    務委員林淑儀已經在帳務上查出許多漏洞，以此等詐欺及脅
    迫之方式強迫抗告人所簽發，抗告人亦已撤銷發票之意思表
    示，相對人自不得向抗告人行使追索權等語，指摘原裁定不
    當。惟
    (一)按本票上雖有免除作成拒絕證書之記載，執票人仍應於所
      定期限內為付款之提示；但對於執票人主張未為提示者，
      應負舉證之責，票據法第124 條準用第95條定有明文。本
      件系爭本票既載明免除作成拒絕證書，抗告人如主張相對
      人未為提示，依票據法上開規定，應由其負舉證之責。抗
      告人就此雖提出相對人寄發之掛號信函乙紙為證，惟該掛
      號信函僅記載：「本大樓將依據前財委所開立之本票日期
      依法行使兌現之權利，請知照。」等語，僅得證明相對人
      屆期有將行使票據權利之意，尚無從遽為其未為提示之認
      定。此外，抗告人就相對人未為付款提示乙節，並未再舉
      證以為證明，其所為抗告人不得行使追索權之抗辯，不足
      採取。
    (二)抗告人雖另抗辯：系爭本票係其受相對人法定代理人乙○
      ○，夥同除財務委員林淑儀外之其他管理委員，藉其人多
      勢眾並偽稱財務委員林淑儀已經在帳務上查出許多漏洞，
      以此等詐欺及脅迫之方式所強迫簽發，抗告人亦已撤銷發
      票之意思表示，相對人自不得向抗告人行使追索權等語，
      惟此係實體上之爭執，應由抗告人另行提起訴訟，以資解
      決，本件非訟程序不得加以審究。爰仍應為許可強制行之
      裁定。
三、據上論結，本件抗告為無理由，依非訟事件法第46條、第21
    條第2項，民事訴訟法第495條之1第1項、第449條第1項、第
    78條，裁定如主文。
中    華    民    國    99    年    11    月    3     日
              民事第二庭          法  官  陳麗玲
如不服本裁定，僅得於收受本裁定正本送達後10日內，以適用法
規顯有錯誤為理由，向本院提出再抗告狀，（須附繕本一份及繳
納再抗告裁判費新台幣1,000元），經本院許可後紿可再抗告。
中    華    民    國    99    年    11    月    3     日
                                  書記官  粘建豐

司法院資訊處製作；財團法人民間司法改革基金會備份。
